【裁判字號】    99,抗,173
【裁判日期】    990622
【裁判案由】    定暫時狀態處分
【裁判全文】
臺灣高等法院高雄分院民事裁定           99年度抗字第173號
抗  告  人  海揚國際實業股份有限公司
法定代理人  乙○○
訴訟代理人  林伯祥律師
            王銘鈺律師
相  對  人  丙○○
            甲○○
前  二  人
訴訟代理人  石繼志律師
上列抗告人因聲請定暫時狀態處分事件，對於民國99年5 月11日
臺灣屏東地方法院99年度裁全字第373 號所為裁定提起抗告，本
院裁定如下：
    主  文
抗告駁回。
抗告程序費用由抗告人負擔。
    理  由
一、依民事訴訟法第538 條之4 準用第535 條規定，定暫時狀態
    處分所必要之方法，法院本得酌定，換言之，法院就應為如
    何之方法，得依職權裁量，而不受債權人聲請假處分所表明
    方法之拘束。是抗告人於原法院聲請定暫時狀態處分表明：
    「請求禁止相對人進入聲請人公司位於屏東縣萬巒鄉○○村
    ○○路32號之工廠，並禁止相對人為任何妨害聲請人進入屏
    東縣萬巒鄉○○村○○路32號接管工廠之行為」，於本院表
    明：「請求禁止相對人丙○○及甲○○本人或受其委託之任
    何第三人進入抗告人位於屏東縣萬巒鄉○○村○○路32號之
    工廠、相對人亦不得使用該工廠之任何設備為生產製造行為
    ；並禁止相對人為任何妨害抗告人占有上開工廠並行使經營
    權（包含對財產所為之一切管理、使用、收益及處分及對人
    員之獎懲、任免、指揮、遷調）之行為」，其聲明所表明之
    方法雖有異，但目的同一，故無追加聲明之問題，合先敘明
    。
二、抗告意旨略以：伊於民國99年2 月3 日下午召開董事會，會
    中決議解除相對人丙○○之總經理職務及甲○○之經理人職
    務，並委任楊永森為總經理，相對人不服，除憑藉渠等多年
    擔任總經理、經理職務期間所結黨羽，以保全員工生計為由
    煽動員工加入對抗伊經營團隊外，並假伊名義聘任保全公司
    禁止伊新上任之董事長、董事及監察人進入伊位於屏東縣萬
    巒鄉○○村○○路32號之工廠（下稱系爭工廠），且將工廠
    生產之貨物委由不知情之貨運公司載運並出售，私自提領公
    司資金，對於伊營運造成緊急且重大損害，伊公司遂向原審
    聲請定暫時狀態處分，以排除相對人及其串謀之人對伊經營
    權所為之不法侵奪，惟原裁定竟駁回伊之聲請，顯有違誤，
    爰請求廢棄原裁定並准其供擔保為定暫時狀態處分。
三、按民事訴訟法第538 條規定，於爭執之法律關係，為防止發
    生重大之損害或避免急迫之危險或有其他相類之情形而有必
    要時，得聲請為定暫時狀態之處分。所謂「爭執之法律關係
    ，有定暫時狀態之必要者」，係指為防止發生重大之損害或
    避免急迫之危險或有其他相類之情形，有就爭執之法律關係
    ，定暫時狀態之必要而言。所謂有必要，應依利益衡量原則
    ，就債權人因未定暫時狀態處分就本案判決勝訴確定前所生
    損害，與債務人因定暫時狀態處分所生損害衡量比較以為審
    查，倘法院未准許定暫時狀態處分，債權人所生損害超過債
    務人因該處分所受損害，始足認有定暫時狀態之必要。且此
    必要之情事，即為定暫時狀態處分之原因，依同法第538 條
    之4 準用第533 條再準用第526 條規定，應由聲請定暫時狀
    態處分之債權人，提出可使法院信其主張為真實之證據，以
    釋明之，必待釋明有所不足，而債權人陳明願供擔保或法院
    認為適當者，法院始得命供擔保後為定暫時狀態之處分。倘
    此必要情事之存在，債權人未予釋明，縱其陳明供擔保以代
    釋明，亦無足補釋明之欠缺，法院應駁回其聲請。
四、本件抗告人聲請定暫時狀態處分，提出抗告人董事長及董事
    變更登記之資料、抗告人之董事會紀錄、台北成功郵局第15
    5 號存證信函影本、建物及土地登記謄本、臺灣高等法院99
    年度抗字第279 號裁定、台灣士林地方法院98年度訴字第14
    44號民事判決等影本等證據，固已就有爭執之法律關係存在
    為釋明，然其對於定暫時狀態處分之原因，即因避免重大損
    害或避免急迫之危險或有其他相類之情形，有就爭執之法律
    關係，定暫時狀態之必要，雖主張：伊就相對人串聯員工妨
    礙其公司董事長、董事及監察人進入工廠之事實，已提出妨
    害自由及侵入住宅之告訴，並經檢察官偵查中；伊就相對人
    未經伊同意而將系爭工廠內貨品委託不知情之貨運公司運出
    販售之事實，已向警局報案；伊已委託律師聲明無法進入公
    司行使職權；相對人所提答辯狀檢附之媒體報導及原審卷附
    之申訴書，皆可證明伊公司董事長、董事及監察人遭拒絕進
    入系爭工廠及公司，無法行使經營權，系爭工廠目前由相對
    人主持生產及行銷並支用公司資金；相對人解任前利用渠等
    係經理人之身分，持其公司之大小章自99年2 月1 日起至同
    年2 月25日止共計提領2419萬6814元且流向不明，已造成伊
    營運上之重大損害；相對人於原審自稱係專業經理人，唯其
    有能力繼續經營及管理公司，且相對人自認其以系爭工廠之
    機器設備生產製造成品並外運出售，係得員工響應，不啻承
    認確有抗爭行為存在，如此伊就其因未定暫時狀態處分確受
    有緊急且重大之損害所為釋明義務已盡，甚至因相對人之自
    認而到達證明之程度等語，並聲請法院命相對人說明上開提
    領款項之原因及去向、命相對人說明其係得公司何人之允許
    與協助，得以進入公司及系爭工廠，並傳訊該人員以明其權
    利依據，並命相對人說明系爭工廠迄今之營運狀況及如何開
    立發票並提出相關訂單及生產交貨明細、相關會計及營業表
    冊，以調查釋明之證據。惟相對人辯以：抗告人於98年11月
    16日違法召集股東臨時會並以違法之決議改選董事、監察人
    ，致改選任三名安有投資公司法人代表乙○○、林木標、王
    天錫為董事，並於同日召開董事會，選任乙○○為董事長，
    相對人已對抗告人提起撤銷股東會決議之訴，現由台灣高等
    法院審理中，兩造間雖有經營權之糾紛涉訟，然相對人係公
    司之總經理、經理人，仍盡力使公司正常運作，以維護公司
    信譽及員工生計，公司現仍由相對人楊志欽指揮運作，系爭
    工廠運作正常，員工正常工作，相對人以公司資金支付每月
    應付之員工薪資、各項費用開銷，每筆支出均有帳可循，並
    未對公司造成任何損害，反而是挽救公司於危難，使公司存
    續經營，故依目前情況，在兩造經營權糾紛等待司法最後定
    奪前，抗告人並無立即進入系爭工廠進行所謂接管工廠之定
    暫時狀態必要，抗告人因未定暫時狀態處分所生損害甚微，
    反之，相對人因定暫時狀態處分而不得進入系爭工廠指揮工
    廠之產銷秩序，或必須容忍抗告人進入接管工廠之各項指揮
    ，則依目前營運心臟之台北總公司仍由相對人指揮運作之情
    形下，抗告人進入工廠後勢必阻止工廠之正常發貨，甚至開
    除不聽指揮之幹部，恐引發工廠內員工之人心不安，工廠因
    而癱瘓，甚至發生無法出貨銷售、無法發薪、員工無所適從
    、工廠關門、公司積欠貨款而財務周轉困難而倒閉之嚴重後
    果，造成相對人、公司全體股東及員工重大之損害等語。
五、經查，相對人前以抗告人於98年11月16日違法召集股東臨時
    會並以違法之決議改選董事、監察人，致改選任三名安有投
    資公司法人代表乙○○、林木標、王天錫為董事，並於同日
    召開董事會，選任乙○○為董事長等情，對之提起撤銷股東
    會決議之訴，經台灣士林地方法院判決相對人敗訴，相對人
    提起上訴，現由台灣高等法院審理中，有台灣士林地方法院
    98年度訴字第1444號判決及相對人上訴理由狀可稽，足認兩
    造間就抗告人之法定代理人是否已合法變更及抗告人99 年2
    月3 日董事會解除相對人之經理人職務之決議是否有效，確
    有爭執，即兩造間就經營權之歸屬有爭執，而系爭工廠目前
    固由相對人以經理人身分主持生產及行銷並支用公司資金，
    惟抗告人前開之主張，未能釋明其因未定暫時狀態處分就本
    案判決勝訴確定前所生損害，超過相對人因定暫時狀態處分
    所受損害，即不能釋明本件有定暫時狀態處分之原因存在。
    又相對人既稱渠等因係公司之總經理、經理人而指揮公司及
    工廠之運作，自無抗告人所稱相對人係得公司何人之允許與
    協助之情事，且相對人如何進入公司及系爭工廠指揮運作，
    及系爭工廠迄今營運狀況、發票開立、訂單及生產交貨明細
    暨相關會計、營業表冊製作等情，均屬經營權糾紛之範疇，
    核與抗告人有無必要在爭執之法律關係未定前先進入系爭工
    廠接管之判斷無關，即與本件有無定暫時狀態之必要無涉，
    抗告人聲請訊問允許與協助相對人進入公司及系爭工廠之人
    員以明其權利依據，並命相對人說明系爭工廠迄今之營運狀
    況及如何開立發票並提出相關訂單及生產交貨明細、相關會
    計及營業表冊等節，本院認無調查之必要。是抗告人既未釋
    明定暫時狀態處分之原因，雖抗告人陳明願供擔保，亦無足
    補釋明之欠缺，依前揭說明，法院應駁回其聲請。原裁定駁
    回抗告人之聲請，並無違誤，抗告意旨指摘原裁定不當，求
    予廢棄，非有理由。
六、據上論結，本件抗告為無理由，依民事訴訟法第495 條之1
    、第449 條第1 項、第95條、第78條，裁定如主文。
中    華    民    國    99    年    6     月    22    日
                            民事第六庭
                                審判長法官  許明進
                                法      官  李炫德
                                法      官  徐文祥
以上正本證明與原本無異。
如不服本裁定應於送達後10日內向本院提出再抗告狀（並按他造
當事人之人數附繕本），並繳納再抗告費新臺幣1,000 元。
再為抗告僅得以適用法規顯有錯誤為理由，並應委任律師為代理
人。
中    華    民    國    99    年    6     月    23    日
                                書  記  官  梁雅華
附註：
抗告人之配偶、三親等內之血親、二親等內之姻親，或抗告人為
法人、中央或地方機關時，其所屬專任人員具有律師資格並經法
院認適當者，亦得為第三審代理人。
抗告人或其法定代理人具有律師資格者及前項情形，應於提起抗
告或委任時釋明之。

司法院資訊處製作；財團法人民間司法改革基金會備份。
